【裁判字號】    89,自,318
【裁判日期】    891114
【裁判案由】    竊佔
【裁判全文】
臺灣臺中地方法院刑事判決                          八十九年度自字第三一八號
    自  訴  人  丙○○○
    代  理  人  吳文虎律師
    被      告  己○○○
                戊○○
                丁○○
    共      同
    選任辯護人  朱逸群
右列被告因竊佔等案件，經自訴人提起自訴，本院判決如左‥
    主  文
己○○○、戊○○、丁○○均無罪。
    理  由
一、自訴意旨略以：自訴人丙○○○之先夫游瀛洲原係交通部台灣鐵路管理局之員工
    ，生前獲准借住門牌號碼為台中市○○路○段二五三號宿舍，而被告己○○○、
    係自訴人先夫之胞妹，被告戊○○、丁○○均係己○○○之子，因先夫之父母早
    年在世時由先夫扶養，被告己○○○即常回娘家探望並居住，故先夫乃同意被告
    等人進住，而民國八十七年十月間先夫去逝後，被告等人竟仍居住該處，雖經自
    訴人先後兩次以存證信函催促遷出，被告等人均置之不理，被告己○○○甚且於
    八十八年十一月間，將宿舍之部分結構拆除，另在原地，以Ｈ型鋼骨搭蓋二樓，
    雖多次阻止仍無效，因認被告等人涉犯有刑法第三百二十條第二項竊佔及同法第
    三百五十三條毀損建築物罪嫌云云。
二、訊據被告己○○○、戊○○、丁○○均堅決否認有何竊佔、毀損之犯行，被告己○○○辯稱：自七十三年間起，伊即經游瀛洲之同意，居住於台中市○○路○段
    二五三號之宿舍，至八十八年九月二十一日發生地震，致建物部分毀損，伊始僱
    工修復並增建，伊並無竊佔或毀損建物之行為等語，而被告戊○○、丁○○則辯
    稱：伊等係於七十五年間隨母親己○○○同住，伊等並無竊佔犯意等語。
三、按犯罪事實應依證據認定之，無證據不得推定其犯罪事實；又不能證明被告犯罪
    或其行為不罰者，應諭知無罪之判決，刑事訴訟法第一百五十四條第三百零一
    條第一項分別定有明文。又刑法第三百二十條第二項之竊佔罪，係以意圖為自己
    或第三人不法之利益，乘人不知秘密擅自竊佔他人之不動產，破壞他人對不動產
    之持有關係，而以自己實力支配為其構成要件，且係於完成竊佔之行為時，犯罪
    即屬成立。（最高法院二十五年上字第七三七四號判決意旨參照）。經查：（一
    ）本件被告己○○○、戊○○、丁○○等人固仍住居於前開鐵路局員工宿舍中，
    惟自訴人於本院審理時到庭自承：被告已在宿舍住了十多年，是借給他（她）的
    沒有錯等語，參之自訴人寫給被告己○○○之存證信函，亦均載明「台端（己○○○）借住原本人使用之台中市○○路○段二五三號房屋」，足見被告己○○○
    住居該處之初，確係經當時仍為鐵路局員工之游瀛洲同意，非乘自訴人不知之情
    況下為之，且被告己○○○占有使用前開房屋由來已久，雖游瀛洲之後過世，但
    被告鄭游翠之持有狀態並未因此而改變，即其並無破壞前開房屋之持有狀態，又
    被告己○○○既係經有權使用人之同意進住，則其主觀上即認為伊有權居住該房
    屋，自無不法得利之意圖，是揆諸前項說明，被告鄭游琴尚與竊佔罪之構成要件
    有間；而被告戊○○、丁○○為己○○○之子，亦有戶籍謄本一份在卷足稽，則
    被告己○○○占有使用前開鐵路局員工宿舍，既非竊佔，則身為被告己○○○之
    子之被告戊○○、丁○○，隨同母親居住，亦無由成立竊佔罪。至於被告等人占
    有使用前開鐵路局員工宿舍，雖與臺灣鐵路管理局員工宿舍管理須知有違，然自
    訴人尚非不得循民事訴訟程序解決。（二）再者，游瀛洲分配宿舍之使用範圍，
    除原有宿舍外，尚包括游瀛洲自建未歸公部分，該自建未歸公部分是游瀛洲向鐵
    路局報備建造，而八十八年十一月經民眾檢舉得知，該宿舍有違法增建，其增建
    的部分，僅有拆除部分違建雨棚，並增蓋二樓，原本建物並未拆除，均照原來外
    觀，業據證人乙○○即臺灣鐵路管理局工務處台中工務段站務佐理到庭證述屬實
    ，並有游瀛洲配位職員宿舍平面圖一紙在卷足稽，另證人甲○○、庚○○即負責
    拆除被告己○○○所增違建部分的工人亦到庭證稱：一、二樓不是同時蓋的，二
    樓是新建的，一樓是木頭水泥建造的，伊僅柝二樓鋼骨，當時拆除的範圍是鐵路
    局指定的等語，由此可知，被告己○○○當初係為了擴大使用範圍，而違規增建
    二樓，確未有拆除原有建物之行為，縱被告己○○○因增建而有拆除部分雨棚，
    亦難認有何毀損之故意，是其自不負毀損罪責。此外復查無其他確實證據，足資
    證明被告三人有自訴人所指之犯行，本件係屬不能證明被告三人犯罪，均應為無
    罪之諭知。
據上論斷，應依刑事訴訟法第三百四十三條、第三百零一條第一項，判決如主文。
中      華      民      國      八十九      年      十一    月    十四  日
                              台灣台中地方法院刑事第一庭
                                  法  官  楊  國  精
右正本證明與原本無異。
如不服本判決，應於送達後十日內向本院提出上訴狀 （須附繕本） ，上訴於台灣高
法院台中分院。
                                  書記官
中      華      民      國      八十九      年    十一  月      十四    日


司法院資訊處製作；財團法人民間司法改革基金會備份。
